最　高　行　政　法　院　判　決
                                      100年度判字第265號
上  訴  人　王令麟
　　　　　　　　　　　　　送達代收人　廖淑慧
被 上訴 人　財政部臺北市國稅局
代　表　人　陳金鑑
　　　　　　　　　　　　　送達代收人　施麗齡
上列當事人間所得稅法事件，上訴人對於中華民國98年8月13日
臺北高等行政法院98年度訴字第153號判決，提起上訴，本院判
決如下：
　　主  文
原判決廢棄。
訴願決定及原處分（復查決定）均撤銷。
第一審及上訴審訴訟費用均由被上訴人負擔。
　　理  由
一、本件上訴人係行為時東森傳播事業股份有限公司（下稱東森
    公司，民國89年6月20日更名為東森華榮傳播事業股份有限
    公司，94年6月8日更名為東森電視事業股份有限公司）負責
    人，東森公司於89年3月16日及同年4月28日給付香港商ASIA
    SATELLITE TELECOMMUNICATIONS CO.,LTD（下稱亞衛公司）
    之衛星轉頻器設備租金與傳輸服務費新臺幣（下同）24,993
    ,000元及115,343元，合計25,108,343元，未依規定扣繳所
    得稅款5,021,669元，經財政部賦稅署查獲，通報被上訴人
    限期責令上訴人補繳應扣未扣稅款及補報扣繳憑單，並按應
    扣未扣稅款處1倍罰鍰5,021,600元（計至百元止）。上訴人
    就罰鍰部分不服，循序提起行政訴訟，經原審判決駁回，乃
    提起本件上訴。
二、上訴人起訴主張：亞衛公司依契約提供之服務收入，確合於
    所得稅法第25條第1項所規定「成本費用分攤計算困難」之
    適用優惠稅率要件，不應受適用優惠稅率之申請核准或核定
    之形式要件之拘束。又基於公平課稅原則，被上訴人對上訴
    人補徵扣繳稅款之行政處分有適用法令錯誤情形，應准東森
    公司依優惠稅率代為扣繳，並退回溢繳稅款，而罰鍰之可罰
    性係附隨扣繳稅款之義務，其罰鍰數額亦繫於應扣繳稅捐之
    數額，故系爭罰鍰金額亦應以優惠稅率3.75%之基準核算，
    方屬合法。另上訴人無逃漏稅捐之認知與意欲，且所得稅法
    第114條第1款已將扣繳義務違反之罰鍰倍數自舊法之「1倍
    之罰鍰」修改為「1倍以下之罰鍰」，當依「從新從輕原則
    」處理等語，求為判決訴願決定及原處分（含復查決定）逾
    941,500元部分均撤銷。
三、被上訴人則以：東森公司於89年3月16日及4月28日給付亞衛
    公司衛星轉頻器設備租金與傳輸服務費合計25,108,343元，
    已經財政部以95年1月27日臺財稅字第09504500130號函（下
    稱財政部95年1月27日函）否准亞衛公司85年12月1日至89年
    5月11日取得之收入適用所得稅法第25條第1項規定核計營利
    事業所得額在案，且亞衛公司係國外營利事業，在中華民國
    境內無固定營業場所及營業代理人，東森公司給付亞衛公司
    上開費用，核屬所得稅法第8條第11款規定在中華民國境內
    取得之其他收益，依規定應由上訴人負責扣繳所得稅款，則
    其未依規定於給付時扣繳，被上訴人依行為時所得稅法第11
    4條第1款規定按應扣未扣稅款處1倍之罰鍰5,021,600元，自
    無違誤等語，資為抗辯，求為判決駁回上訴人之訴。
四、原判決駁回上訴人在原審之訴，係以：關於上訴人請求退還
    已補繳之應扣未扣稅款部分，雖於另案即原審法院97年度訴
    字第127號事件爭訟，但應扣未扣稅款為本件裁罰處分之基
    礎，而東森公司於89年3月16日及4月28日給付亞衛公司之系
    爭費用，既經財政部95年1月27日函否准適用所得稅法第25
    條第1項規定核計營利事業所得額在案，且亞衛公司係國外
    營利事業，在中華民國境內無固定營業場所及營業代理人，
    依行為時所得稅法第92條規定應由上訴人負責扣繳所得稅款
    ，則其未依規定於給付時扣繳，自該當所得稅法第114條第1
    款要件。又上訴人並未在規定期限內申報，即應適用稅捐稽
    徵法第21條第1項第3款規定之7年核課期間。另關於所得稅
    法第114條第1款罰鍰倍數之修正，財政部雖尚未作成新的裁
    罰倍數表，但本件處1倍之罰鍰，並未逾越裁量範圍，即使
    採取從新從輕原則，仍無違誤等語，為其論據。
五、本院查：原判決以本件罰鍰處分應適用稅捐稽徵法第21條第
    1項第3款規定之7年核課期間等由，維持被上訴人依行為時
    所得稅法第114條第1款規定處以罰鍰5,021,600元之處分，
    固非無見。惟按稅捐稽徵法第48條之3規定：「納稅義務人
    違反本法或稅法之規定，適用裁處時之法律。但裁處前之法
    律有利於納稅義務人者，適用最有利於納稅義務人之法律。
    」上開法條所稱之「裁處」，依修正理由說明，包括訴願、
    再訴願及行政訴訟之決定或判決。本件行為時所得稅法第11
    4條第1款：「扣繳義務人如有下列情事之一者，分別依各該
    款規定處罰：一、扣繳義務人未依第88條規定扣繳稅款者，
    除限期責令補繳應扣未扣或短扣之稅款及補報扣繳憑單外，
    並按應扣未扣或短扣之稅額處1倍之罰鍰；其未於限期內補
    繳應扣未扣或短扣之稅款，或不按實補報扣繳憑單者，應按
    應扣未扣或短扣之稅額處3倍之罰鍰。」之規定，嗣於98年5
    月27日修正公布為：「扣繳義務人如有下列情事之一者，分
    別依各該款規定處罰：一、扣繳義務人未依第88條規定扣繳
    稅款者，除限期責令補繳應扣未扣或短扣之稅款及補報扣繳
    憑單外，並按應扣未扣或短扣之稅額處1倍以下之罰鍰；其
    未於限期內補繳應扣未扣或短扣之稅款，或不按實補報扣繳
    憑單者，應按應扣未扣或短扣之稅額處3倍以下之罰鍰。」
    即其罰鍰倍數之下限較修正前之規定為低，有利於納稅義務
    人，則依稅捐稽徵法第48條之3規定，本件裁罰處分即應適
    用98年5月27日修正公布之所得稅法第114條第1款規定。又
    因裁罰倍數涉及被上訴人之裁量權，且財政部97年6月30日
    臺財稅第09704530690號令修正發布之「稅務違章案件裁罰
    金額或倍數參考表使用需知」第4點復規定：「參考表訂定
    之裁罰金額或倍數未達稅法規定之最高限或最低限，而違章
    情節重大或較輕者，仍得加重或減輕其罰，至稅法規定之最
    高限或最低限為止，惟應於審查報告敘明其加重或減輕之理
    由。」則原處分未及適用上述修正後規定，原判決以原處分
    依據上述行為時所得稅法第114條第1款規定處1倍罰鍰，並
    未逾越修正後所得稅法第114條第1款規定之裁量範圍，而將
    原處分予以維持，即有適用法規不當之違法，且與判決結論
    有影響。故上訴意旨據以指摘原判決違法，求予廢棄，為有
    理由。爰將原判決廢棄，並將訴願決定及原處分（復查決定
    ）均撤銷，由被上訴人另為適法之處分。
六、據上論結，本件上訴為有理由。依行政訴訟法第256條第1項
    、第259條第1款、第98條第1項前段，判決如主文。
中　　華　　民　　國　　100　 年　　3　　 月　　10　　日
                    最高行政法院第四庭
                        審判長法官　黃　璽　君
                              法官　楊　惠　欽
                              法官　吳　東　都
                              法官　陳　金　圍
                              法官　蕭　惠　芳

以  上  正  本  證  明  與  原  本  無  異
中　　華　　民　　國　　100　 年　　3　　 月　　10　　日
　　　　　　　　　　　　　　　書記官　張　雅　琴